【裁判字號】    88,訴,2462
【裁判日期】    901231
【裁判案由】    偽造文書等
【裁判全文】
臺灣高雄地方法院刑事判決                        八十八年度訴字第二四六二號
    公  訴  人  臺灣高雄地方法院檢察署檢察官
    被      告  丙○○
    選任辯護人  陳三兒
右列被告因偽造文書等案件，經檢察官提起公訴（八十八年度偵字第一００五０號）
，本院判決如左：
    主  文
丙○○無罪。
    理  由
一、公訴意旨略謂：被告丙○○於民國八十五年間，受甲○○（業經判處有期徒刑一
    年確定）之委託，共同意圖為自己不法之所有，在高雄縣彌陀鄉○○段一五０之
    二號土地上、高雄縣永安鄉○○路四七之九號平房，為甲○○拆毀損台灣電力公
    司（以下簡稱台電公司）所委交甲○○保管之電號00000000號、第00
    000000號電表二具，致該二具電表計量失準，足生損害於台電公司，嗣於
    八十四年七月十八日下午三時許、八十六年六月十七日上午十一時許，經台電公
    司南區稽查員會同警方查獲甲○○竊電；因認其涉有刑法第一百三十八條毀損公
    務員委託第三人保管公文書罪、第二百十六條、第二百十一條之行使造公文書
    罪暨電業法第一百零六條第三款之損害電度錶之竊電罪嫌。
二、訊據被告堅決否認有何上開犯行，辯稱伊係於八十五年間，介紹戊○○為甲○○
    作省電裝置，至於戊○○如何作業，有無毀損電錶，是否有偷電，伊均不知情云
    云。
三、按犯罪事實應依證據認定之，無證據不得推定其犯罪事實。又不能證明被告犯罪
    者，應諭知無罪之判決，刑事訴訟法第一百五十四條、第三百零一條第一項分別
    定有明文。又認定不利被告之事實，須依積極證據，苟積極證據不足為不利於被
    告事實之認定時，即應為有利於被告之認定，不必有何有利之證據；事實之認定
    ，應憑證據，如未能發現相當證據，或證據不足證明，自不能以推測或擬制之方
    法，以為裁判基礎，最高法院三十年上字第八一六號、四十年台上字八六號分別
    著有判例足供參照。經查（一）甲○○所持有之上開二電錶係被告居間介紹戊○○為甲○○換裝電錶一節，業據被告供陳在卷，而證人甲○○亦到庭證稱係被告
    介紹他人為伊換修電錶等語，是被告為居間之介紹人，並非現場施工之人一節堪
    以認定。（二）戊○○為人換裝電錶時，係先將電錶拆下，攜回後改裝完畢，再
    帶回用電人裝置處所安裝電錶等事實，業據證人即被告介紹給戊○○之客戶己○○及戊○○之同夥丁○○到庭結證屬實，是戊○○如何拆裝電錶裝置，被告並不
    知情一節，亦堪以認定。（三）戊○○改裝完畢安裝妥當之電錶，自外觀看並沒
    有辦法看出有毀損、拆卸、改裝之痕跡一節，業據證人即台電公司會同調查局查
    獲人員乙○○於本院九十年九月十三日訊問時到庭結證屬實，是戊○○改裝之電
    錶一般人均無法從外觀分辨得知一節亦堪以證明。（四）「電業對於功率因素低
    於百分之八十之用戶，得酌加電價，並得由用戶負擔裝置功率因素表，其電價標
    準，應於營業規則內定之。」電業法第六十九條定有明文，上開規定肇因於功率
    因素高則供電量接近用電量，功率因素低則供電量與用電量之差距亦加大，而用
    電戶僅負擔其實際之用電量，至於因功率因素低造成供電量與用電量之差距部分
    ，則由台電公司自行負擔，是二者間之差距越大，台電公司之負擔亦會隨之增加
    ，從而電業法規定可以裝置功率因素表之方式提高功率因素，且用電戶因提升功
    率因素有成時，尚可減省電費支出，而此項提升功率因素的行業，可由民間核准
    之水電行以安裝電容器之方式來改善等情，業據證人乙○○到庭證述綦詳（詳本
    院九十年九月十三日調查筆錄），是民間可以裝置功率因素表之方式達到省電之
    目的，此為法之所許；民間業者既可為用戶提供省電服務，而被告主觀上亦認戊○○係為人作省電裝置，並不知戊○○係以破壞電表封印鎖、改裝電表內部結構
    之方式，使電表計度失真，已詳如前述，尚難認被告與戊○○間有犯意之聯絡，
    是尚難以被告為戊○○介紹客戶，即認被告知情，而逕論以上開罪嫌。綜上所述
    ，被告辯解堪以採信，此外復查無其他積極證據足資證明被告有何上開犯行，被
    告犯罪不能證明，應為無罪之諭知。
四、臺灣屏東地方法院檢察署檢察官另以八十四年度偵字第四九一五號併案請求本院
    一併審理，惟查本案既應為無罪之諭知，則併案部分與上開判決無罪部分即無裁
    判上一罪之法律關係，本院無從一併審理，自應退回由檢察官自行偵辦，附此敘
    明。
據上論斷，應依刑事訴訟法第三百零一條第一項，判決如主文。
中      華      民      國    九十      年     十二     月    三十一    日
                                    臺灣高雄地方法院刑事第三庭
    法  官  李  淑  惠
右正本證明與原本無異。
如不服本判決，應於判決送達後十日內，向本院提出上訴狀。
                                        書記官  馮  欽  鳳
中      華      民      國    九十      年     十二     月    三十一    日


司法院資訊處製作；財團法人民間司法改革基金會備份。
